【裁判字號】    97,易,1345
【裁判日期】    980511
【裁判案由】    傷害
【裁判全文】
臺灣高雄地方法院刑事判決              97年度易字第1345號
聲  請  人  臺灣高雄地方法院檢察署檢察官
被      告  甲○○
      （原名王登貴）
            己○○
上列被告等因恐嚇危害安全案件，經檢察官聲請以簡易判決處刑
（96年度偵字第32158 號），本院改依通常程序審理，並判決如
下：
    主  文
甲○○共同犯恐嚇危害安全罪，累犯，處有期徒刑伍月，如易科
罰金，以新台幣壹仟元折算壹日。
己○○共同犯恐嚇危害安全罪，累犯，處有期徒刑參月，如易科
罰金，以新臺幣壹仟元折算壹日。
甲○○其他被訴傷害部分，公訴不受理。
    事  實
一、甲○○前因業務侵占案件，經臺灣台中地方法院93年度易字
    第15 10 號判處有期徒刑1 年，並經臺灣高等法院台中分院
    以94年度上易字第381 號判決駁回上訴確定；又因恐嚇危害
    安全案件，經臺灣屏東地方法院93年度易字第737 號判處有
    期徒刑6 月，並經臺灣高等法院高雄分院94年度上易字第
    401 號判決駁回上訴確定，嗣經台灣高等法院高雄分院96年
    度聲字第76號合併定應執行有期徒刑1 年5 月確定。後因中
    華民國九十六年罪犯減刑條例之施行，上開業務侵占及恐嚇
    危害安全兩罪，經減刑後定應執行有期徒刑8 月，甫於民國
    96年7 月16日執行完畢；己○○前因竊盜案件，經本院93年
    度簡字第5644號判處有期徒刑3 月確定；又因偽造文書案件
    ，經臺灣屏東地方法院95年度簡字第216 號判處有期徒刑6
    月確定，嗣經臺灣屏東地方法院95年聲字第991 號合併定應
    執行有期徒刑8 月，甫於96年7 月7 日執行完畢。
二、緣甲○○曾出面協助莊淑靜向戊○○催討債務，待己○○知
    悉戊○○積欠莊淑靜債務一事後，亦欲代莊淑靜出面與戊○○協調。嗣96年8 月15日己○○在高雄市統領舞廳巧遇戊○○，便向戊○○詢問莊淑靜債務之處理情形。戊○○為避免
    重複與甲○○、己○○洽談，故要求己○○聯絡甲○○一同
    前往統領舞廳附近之咖啡座協談。商談過程中，戊○○見氣
    氛緊張，為恐危及自身安全便立即報警。待戊○○及己○○
    、甲○○自高雄市新興分局自強派出所製完筆錄後，甲○○
    便委由一名不詳友人向戊○○勸稱：事情總是要處理，邀戊○○前往位於中華路與大同路口之木瓜牛乳大王續談債務問
    題，戊○○見情勢緩和遂允諾前往。甲○○、己○○遂偕同
    戊○○於96年8 月15日深夜至翌日凌晨許至木瓜牛乳大王續
    談，未久，戊○○便以身體狀況不佳為由，欲先行離去，甲○○、己○○見債務磋商已近深夜仍未有結果，便共同基於
    恐嚇危害安全之犯意聯絡，推由甲○○對戊○○恫稱：「如
    不還錢就不讓你回去」等語，以加害生命、身體自由之事恐
    嚇戊○○，使其心生畏懼，致生危害於安全。
三、嗣戊○○因糖尿病發，由己○○陪同前往附近高雄市立聯合
    醫院大同院區急診部就醫，診治後己○○與甲○○再度要求
    戊○○籌錢還債，戊○○因身體不適執意離去，甲○○遂另
    基於傷害之犯意徒手毆打戊○○，致戊○○受有胸部7 ×4
    公分紅痛、背部17×7 公分、3 ×1.5 公分擦傷、左耳後3
    ×2 公分血腫等傷害（傷害部分業據戊○○撤回告訴，詳後
    述）。因戊○○傷後昏倒在路旁，經路人報警而查悉上情。
四、案經戊○○訴由高雄市政府警察局新興分局報告臺灣高雄地
    方法院檢察署檢察官偵查起訴。
    理  由
壹、程序方面
    被告甲○○、己○○對檢察官所舉本判決有罪部分所列之書
    面及言詞供述證據，於準備程序均對證據能力表示無意見，
    本院審酌該等書面、言詞證據作成時之情況，認為適當，依
    刑事訴訟法第159 條之5 第1 項、第2 項之規定，本判決所
    列之書面、言詞供述證據，均有證據能力。
貳、實體方面
一、認定犯罪事實所憑之證據及理由：
  (一)被告己○○、甲○○均否認有何恐嚇危害安全犯行，被告己○○辯稱：當天我和甲○○、戊○○去木瓜牛奶店商談莊淑
    靜的債務問題，戊○○希望甲○○不要插手，但當時氣氛普
    通沒有很火爆，像朋友在聊天，我也有勸戊○○趕快解決債
    務，但我沒有出言恐嚇，我也不記得甲○○有無說類似恐嚇
    的話，況且當時從自強派出所出來後，戊○○原有機會離開
    ，是戊○○自己要跟我們去木瓜牛奶店云云；被告甲○○則
    以：我和戊○○是多年的好朋友，96年8 月15日在自強派出
    所做完筆錄後，我問他要不要去吃東西，我朋友丙○○、乙○○在木瓜牛奶店打電話給我們，我和戊○○等人就一起去
    木瓜牛奶店聊天，聊天過程中均未提及莊淑靜的債務問題，
    我並沒有打戊○○云云置辯。惟查：
  1.證人即告訴人戊○○於本院審理中證稱：伊於96年8 月15日
    在大同路的統領舞廳跳舞，己○○跟一名小弟到伊身旁問伊
    欠莊淑靜的債務要如何處理，因伊不認識己○○，且莊淑靜
    債務問題前係甲○○在處理，伊便表示找甲○○出面，待伊
    與己○○前往統領舞廳旁的咖啡廳商談時，甲○○就出現了
    ，並要求莊淑靜拿本票過來。當時在咖啡廳就有發生言語衝
    突，己○○拿本票商討債務時口氣不好，伊為了保護自己所
    以打電話報警，在自強派出所製作完筆錄後，伊曾請員警幫
    忙叫計程車，在外候車時，甲○○那邊有一個人過來，勸稱
    事情總是要處理的，他們講話口氣很好，伊想事情也是要解
    決，所以就跟他們一起去木瓜牛奶店，木瓜牛奶店內有兩位
    甲○○的朋友，作公親講道理要伊還錢，沒幾分鐘，伊因糖
    尿病身體不適，欲前往市立聯合醫院大同院區就醫，甲○○
    說如果沒有錢，怎麼讓伊回去，後來由己○○帶伊去就醫，
    打完針後在急診室側門附近甲○○要求伊想辦法向朋友借錢
    來還，伊稱時間很晚了，要搭計程車走了，就被甲○○打等
    語（見本院易字卷第90頁～第99頁）。參之證人戊○○前揭
    證述內容，核與其警詢之指訴大致相符（見警卷第7 頁～第
    8 頁），且告訴人亦已於97年9 月1 日具狀撤回告訴表明不
    欲追究（見本院審簡卷第30頁～第31頁），是自無設詞構陷
    被告2 人入罪之動機，況被告2 人亦供稱97年8 月15日當天
    有向戊○○追討債務，雙方原在統領舞廳旁之咖啡廳商談，
    嗣因戊○○報警故轉往自強派出所製作筆錄，後經取得戊○○同意一同前往木瓜牛奶店續談債務問題之經過、始末，核
    與戊○○前揭證述均大致相符，是證人戊○○前開證述應可
    採信。
  2.又依證人戊○○證述內容觀之，其自與被告己○○、甲○○
    在咖啡廳洽談莊淑靜債務時起，雙方即因言語衝突滋生不快
    ，經警方介入轉往派出所製作筆錄後，被告甲○○、己○○
    仍不甘協商未有斬獲，故另以軟性規勸之態度，好言邀約戊○○前往木瓜牛奶店續談債務，顯見被告2 人亟欲在當日就
    債務問題與戊○○協談達一定共識，此參以被告己○○於本
    院審理中亦供稱：「在木瓜牛奶店那裡，當時告訴人要回去
    ，甲○○曾跟告訴人說從下午已經到半夜了，沒有講出一個
    結果，這樣就要走了嗎」等語益明（見本院易字卷第100 頁
    ），是被告甲○○確有在戊○○以身體狀況不佳為由表示欲
    先行離去時，向戊○○恫稱：「如不還錢就不讓你回去」等
    語。被告甲○○見戊○○欲離去，而以嚇阻其離去之方式對
    戊○○心理施加壓力，以促其償還債務，顯具有恐嚇危害安
    全之主觀犯意，殆無疑義。
  (二)再按刑法上所謂恐嚇，祇須行為人以足以使人心生畏怖之情
    事告知他人即為已足，其通知危害之方法並無限制，凡一切
    以直接之言語、舉動，或其他足使被害人理解其意義之方法
    或暗示其如不從將加危害，而使被害人心生畏怖者，均應包
    括在內。而該言語或舉動是否足以使他人生畏怖心，應依社
    會一般觀念衡量之，如行為人之言語、舉動，依社會一般觀
    念，均認係惡害之通知，而足以使人生畏怖心時，即可認屬
    恐嚇，最高法院22年度上字第1310號判例、73年度臺上字第
    19 33 號判決、84年度臺上字第813 號判決可資參照。
  1.證人戊○○雖證稱：甲○○說「如不還錢就不讓你回去」時
    ，語氣沒有那麼強硬（見本院易字卷第98頁），證人乙○○
    於審理中亦證稱：當天（在木瓜牛奶店內）被告2 人與告訴
    人那一桌談話的氣氛如同平常講話情形一樣，沒有火爆等語
    （見本院易字卷第77頁）。惟以當晚談判之進行過程觀之，
    戊○○在咖啡廳與被告2 人商談時，即因擔憂遭逢不測而報
    警，待製完筆錄後，被告甲○○請友人出面軟言規勸，致戊○○誤以為有談判空間而隨同前往木瓜牛奶店，足見被告甲○○、己○○係以軟硬兼施之手法催討債務，自不得以戊○○同意前往木瓜牛奶店而認其等事後以恫嚇之手段催討債務
    ，不致令戊○○心生畏懼。故本件被告甲○○在告訴人戊○○前已因畏懼其危及自身安全因而報警後，猶對隻身一人與
    被告2 人進行談判之戊○○恫稱：「如不還錢就不讓你回去
    」之言詞，衡諸社會一般觀念，此種言詞之威嚇，足令一般
    人感覺生命、身體之安全受威脅，其行為於客觀上已可認屬
    惡害之通知，並達足使人心生畏怖之程度。
  2.另被告2 人陪同告訴人戊○○於96年8 月16日凌晨在高雄市
    立聯合醫院大同院區急診部診療後未久，戊○○即再度因受
    有胸部7 ×4 公分紅痛、背部17×7 公分、3 ×1.5 公分擦
    傷、左耳後3 ×2 公分血腫等傷害，而於96年8 月16日凌晨
    零時25分至高雄市立聯合醫院大同院區就診，有高雄市立聯
    合醫院高市衛醫字第００五三號驗傷診斷書1 份附卷可參，
    參酌戊○○在與被告2 人分開後之短時間內，於凌晨時分之
    高雄市立聯合醫院大同院區內，另巧逢其他債主、仇家尋釁
    之可能性極微，堪認戊○○證稱，當日急診後，被告甲○○
    要求伊想辦法向朋友借錢來還，因伊執意離去，便遭甲○○
    毆打等語，應可採信。至被告甲○○辯稱：我不知道是何人
    打戊○○的，他的債主不只一人云云，顯與常情有違，並不
    足採。從而。綜觀本件案發過程，被告甲○○因遲至深夜仍
    未取得告訴人還款之承諾，勢必甚為惱怒，致其向告訴人恫
    稱：「如不還錢就不讓你回去」後未久，另基於傷害之犯意
    毆打被害人，堪認被告甲○○在木瓜牛奶店之惡害通知，客
    觀上已足致告訴人心生畏懼無訛。
  (三)被告己○○因出面與告訴人戊○○協談莊淑靜債務問題，在
    因言語衝突，經警帶往自強派出所製作筆錄後，應可意識到
    雙方拔劍弩張、一觸即發的氣氛，抑且在告訴人拒絕付款後
    ，被告甲○○甚有逾越一般索債之合理範圍，而作出恐嚇被
    害人行為之可能。被告己○○自稱未受莊淑靜委託（見警卷
    第5 頁），此事原與其無涉，於此情形下，卻仍執意與告訴
    人、被告甲○○一同前往木瓜牛奶店，足見被告己○○亟欲
    告訴人還款之追索態度與被告甲○○顯然一致。又被告甲○○出言恐嚇戊○○之際，被告己○○卻仍泰然自若，並無何
    走避或制止之動作，顯見有將共犯之行為視作自己行為之意
    ，與甲○○有恐嚇之犯意聯絡，應堪認定。
  (四)綜上，本件被告甲○○、己○○恐嚇危害安全之犯行，事證
    明確，應予依法論科。
二、論罪科刑
    核被告甲○○、己○○所為，均係犯刑法第305 條之恐嚇危
    害安全罪。其等對上開恐嚇危害安全犯行間有犯意聯絡及行
    為分擔，應依刑法第28條論以共同正犯。又被告2 人分別有
    如事實欄所載之犯罪科刑及執行情形，有臺灣高等法院被告
    前案紀錄表各1 份在卷可按（本院易字卷第113 頁、第124
    頁），其等於受徒刑之執行完畢後，5 年以內故意再犯本件
    有期徒刑以上之罪，均為累犯，俱依刑法第47條第1 項加重
    其刑。爰審酌被告甲○○、己○○未能以理性、合法方式解
    決債務糾紛，竟以恫嚇之非法方式討債，被告甲○○加入債
    務商談後即積極主導整個討債過程並施以言詞恫嚇，被告己○○僅從旁配合，惡性顯低於被告甲○○，及其等犯罪動機
    、目的、告訴人戊○○表明不欲追究暨檢察官之求刑等一切
    情狀，各量處如主文所示之刑，並審酌被告2 人教育程度、
    家庭經濟狀況（此參見警卷調查筆錄受詢問人欄即明），均
    諭知如主文所示之易科罰金折算標準，以資懲儆。
參、公訴不受理部分：
一、公訴意旨另以：被告甲○○於96年8 月16日凌晨1 時40分許
    ，在高雄市立聯合醫院側門門口，基於傷害之犯意徒手毆打
    告訴人戊○○，致告訴人當場昏倒並受有胸部7 ×4 公分紅
    痛、左腹疼痛、背部17×7 公分、3 ×1.5 公分擦傷、左耳
    後3 ×2 公分血腫等傷害，因認被告甲○○另涉犯刑法第27
    7 條第1 項傷害罪嫌云云。
二、按告訴乃論之罪，告訴人於第一審辯論終結前得撤回其告訴
    ，又告訴經撤回者，應諭知不受理之判決，並得不經言詞辯
    論為之，刑事訴訟法第238 條第1 項、第303 條第3 款、第
    307 條分別定有明文。
三、經查，本件告訴人告訴被告甲○○涉犯刑法第277 條第1 項
    傷害罪嫌部分，依同法第287 條規定須告訴乃論。茲據告訴
    人戊○○已具狀撤回本件告訴，有刑事撤回告訴狀1 紙在卷
    足稽（本院審簡卷第30～31頁），依照上開說明，本件被告
    甲○○被訴傷害部分，應不經言詞辯論，逕為諭知公訴不受
    理之判決。
據上論斷，應依刑事訴訟法第452 條、第299 條第1 項前段、第
303 條第3 款、第307 條，刑法第28條、第305 條、第47條第1
項、第41條第1 項前段，刑法施行法第1 條之1 ，判決如主文。
本案經檢察官丁○○到庭執行職務。
中    華    民    國    98    年    5     月    11    日
                  刑事第十八庭  審判長法  官  蔡廣昇
                                      法  官  黃繼瑜
                                      法  官  王  琁
上正本證明與原本無異
如不服本判決應於收受送達後10日內向本院提出上訴書狀，並應
敘述具體理由；如未敘述上訴理由者，應於上訴期間屆滿後20日
內向本院補提理由書（均須按他造當事人之人數附繕本）「切勿
逕送上級法院」。
中    華    民    國    98    年    5     月    11    日
                                      書記官  黃國忠
附錄論罪科刑法條：
中華民國刑法第305條
（恐嚇危害安全罪）
以加害生命、身體、自由、名譽、財產之事，恐嚇他人致生危害
於安全者，處2 年以下有期徒刑、拘役或3 百元以下罰金。


司法院資訊處製作；財團法人民間司法改革基金會備份。
